最高法院刑事判決　　　　　　九十四年度台上字第二七六八號
　　上　訴　人　甲　○
　　　　　　　　　　　　2段1.
上列上訴人因違反電業法案件，不服台灣高等法院台南分院中華
民國九十三年十二月二十三日第二審更審判決（九十三年度重上
更(二)字第三一六號，起訴案號：台灣雲林地方法院檢察署八十七
年度偵字第四六七九號），提起上訴，本院判決如下：
    主  文
上訴駁回。
    理  由
按刑事訴訟法第三百七十七條規定，上訴於第三審法院，非以判
決違背法令為理由，不得為之。是提起第三審上訴，應以原判決
違背法令為理由，係屬法定要件。如果上訴理由狀並未依據卷內
訴訟資料，具體指摘原判決不適用何種法則或如何適用不當，或
所指摘原判決違法情事，顯與法律規定得為第三審上訴理由之違
法情形，不相適合時，均應認其上訴為違背法律上之程式，予以
駁回。本件上訴意旨略稱：(一)原判決未詳細說明上訴人甲○犯罪
之時間，以及對於犯罪時間之認定，與第一審判決有不同，有判
決理由不備之違誤。(二)原判決未詳予認定上訴人究竟在何處增加
單相馬達？增加幾台？每台馬達之馬力數為何？亦有判決理由不
備之違誤。(三)原判決對於證人許志成有利於上訴人之證言不採，
但未說明不採之理由，殊有判決理由不備之違誤。(四)原判決於事
實欄認定上訴人犯罪之時間係自民國八十六年五月起至八十七年
六月十二日止，但於理由內卻說明「查被告（上訴人）自八十六
年五月起至八十七年六月十二日查獲止，除八十六年七月份、八
月份，其餘各月所示之各月用電度數，均逾七千二百度甚多」，
其事實之記載與理由之說明，不相一致，有判決理由矛盾之違法
。(五)原審於九十三年九月二十四日至現場實施勘驗，勘驗結果並
未發現上訴人有任何增加設備之情事，原判決並未採為有利於上
訴人判決之基礎，亦有未合。(六)上訴人並無竊電之意圖，所為不
符電業法第一百零六條第六款之構成要件，原判決遽予論處上開
罪刑，有判決適用法則不當之違背法令等語。
惟查：本件原判決撤銷第一審之科刑判決，改判論處上訴人以電
力用戶，在原申請馬力數以外，私自增加馬力數竊電罪刑。係依
憑(一)依卷內之用電資料「附記」所載：「電力申請案件，均應受
政府法令約束，若無政府核准，台灣電力公司無權接受申請」等
項，足見政府對於個人或公司、機關等電力用戶之申請馬力數，
有限制之政策，並非可隨意申請馬力數或任意增加使用馬力數。
而上訴人於第一審及原審亦供認：「是因地層下陷而縣政府、台
灣電力公司不准，我有口頭向台灣電力公司報告」、「我曾向雲
林縣政府及台灣電力公司申請增加用電之馬力數，但因口湖地區
地層下陷，故均為所拒」等語，其於原（上訴）審所具答辯狀亦
載明：「為顧及心血財產之投資，曾洽請增加用電之馬力數，惟
迫於眉睫之需，始遭誤認竊電」云云，足證上訴人係為顧及其所
養殖魚類之生長，明知已增加用電馬力數而仍為之。(二)上訴人於
七十一年五月間申請設戶用電，供電契約為十馬力，有台灣電力
公司雲林區營業處用電資料附卷可憑。而十馬力一個月持續用電
二十四小時，其用電度數最多為七千二百度（10〤24〤30=7200
），業據證人許志成證明在卷。上訴人自八十六年五月起，至八
十七年六月十二日查獲止，除八十六年七、八月份外，其餘各月
所示之用電度數，均逾七千二百度甚多。又本件被查獲時上訴人
所有之三相電表，經測其安培數分別為六十二點六安培、六十九
點九安培及二十三點三安培，其平均安培數為五十一點九三三安
培，依電學原理計算，其當時用電之馬力數為十五點八三一馬力
，上訴人私自增加馬力數為五點八三一馬力，有用電資料一份、
現場照片三幀及台灣電力公司雲林區營業處八十七年十一月二十
七日八七雲區費稽發字第八七一一０八四三號函及附件附卷可稽
，為其論罪之基礎。並說明(一)依證人陳彥勛之證言，原審於九十
三年九月二十四日勘驗現場之情形，與八十七年六月十二日查獲
時之情況不一樣，所測得之數字亦不相同，上訴人於六年前確實
有增加用電之設備，是原審於九十三年九月二十四日之勘驗結果
，不足採為有利於上訴人之證明。(二)證人許志成於原審及第一審
所為有利於上訴人之證言，尚難據為有利於上訴人之認定。(三)上
訴人自承曾申請增加用電量被拒之事實，自不得依刑法第十六條
規定減輕或免除其刑。(四)電業法第一百零六條規定：「有左列行
為之一者為竊電……六電力用戶，在原申請馬力數、瓩數或仟伏
安數以外，私自增加馬力數、瓩或仟伏安數者」，故只要在原申
請馬力數、瓩數或仟伏安數以外，故意私自增加馬力數、瓩數或
仟伏安數者，即成立該罪。又上述電業法管制者係用電馬力數，
並非用電設備，是上訴人雖有按月繳納電費，然核與是否成立本
件竊電罪無關之理由綦詳。又關於犯罪時間、地點之認定，縱令
與證據所顯示之情形不盡相符，惟於本案犯罪事實之同一性、犯
罪構成要件、刑罰加減免除等項不生影響，則尚難認係認定犯罪
事實與所採用之證據顯不相符，足以影響判決，而得據以為違法
之指摘。原判決已於事實欄內明白認定上訴人係自八十六年五月
間某日，在上訴人所有雲林縣口湖鄉○○段二七四之五二號養殖
場，以增加單相馬達之方式，私自增加用電之馬力數，意圖竊電
，及至八十七年六月十二日為台灣電力公司人員查獲之事實。經
核與檢察官起訴書所指「上訴人於八十七年六月十二日前之某不
詳時間，在雲林縣口湖鄉○○段二七四之五二號土地上，其所有
養魚池旁，將原與台灣電力公司訂定使用十馬力之電表，私自擅
改電表使用超約五馬力」等情，大致相符。揆之上開說明，上訴
意旨(一)、(二)、(四)所陳，不得執以指摘據為第三審上訴之適法理由
。其餘上訴意旨係就原審取捨證據、認定事實職權之行使，徒憑
自己之說詞，重為事實問題之爭執，顯與法律規定得為第三審上
訴理由之違法情形不相適合。其上訴違背法律上之程式，應予駁
回。
據上論結，應依刑事訴訟法第三百九十五條前段，判決如主文。
中　　華　　民　　國　九十四　年　　五　　月　二十六　日
                      最高法院刑事第八庭
                          審判長法官  呂　潮　澤
                                法官  吳　昆　仁
                                法官  孫　增　同
                                法官  吳　昭　瑩
                                法官  趙　文　淵
      本件正本證明與原本無異
                                      書  記  官
中　　華　　民　　國　九十四　年　　五　　月　 三十 　日
                                                      Ｑ
